臺灣彰化地方法院民事判決　九十三年度訴字第六二四號
　　原　　　告　葵花田教育文化出版有限公司
　　法定代理人　甲○○
　　被　　　告　新竹貨運股份有限公司
　　法定代理人　丙○○
　　訴訟代理人　乙○○
右當事人間請求損害賠償事件，經本院於民國九十三年十二月十日言詞辯論終結，判
決如下：
    主      文
原告之訴駁回。
訴訟費用由原告負擔。
    事實及理由
一、按訴狀送達後，原告不得將原訴變更或追加他訴。但請求之基礎事實同一者、擴
    張或減縮應受判決事項之聲明者、不甚礙被告之防禦及訴訟之終結者，不在此限
    。民事訴訟法第二百五十五條第一項第二款、第三款、第七款分別定有明文。本
    件原告以被告未依指示，逕自將原告託運之書籍運送給原告尚未聯繫之客戶，致
    原告受有新臺幣（下同）一百十六萬七千六百元之損害，而基於運送契約之法律
    關係，聲請對被告發支付命令，經本院以九十三年度促字第一二五四二號支付命
    令事件准許在案。被告收受支付命令後，業於法定期間內具狀聲明異議，依民事
    訴訟法第五百十九條第一項規定，原告支付命令之聲請應視為起訴。嗣於民國九
    十三年九月三十日本院第一次準備程序期日，原告另具狀以被告上開未依指示運
    送之行為，致原告商譽受有損害為由，而追加基於侵權行為之法律關係，請求被
    告賠償原告商譽損害三百萬元，並將訴之聲明由「被告應給付原告一百十六萬七
    千六百元，及自支付命令繕本送達被告翌日起至清償日止，按週年利率百分之五
    計算之利息。」擴張為「被告應給付原告四百十六萬七千六百元，及自支付命令
    繕本送達被告翌日起至清償日止，按週年利率百分之五計算之利息。」被告雖不
    同意原告上開訴之追加，然原告係於本院第一次準備程序期日即提出訴之追加，
    其不甚礙被告之防禦及訴訟之終結至明，且追加請求之基礎事實與起訴請求之基
    礎事實均為被告同一未依指示運送之行為，而致原告受有損害，核與民事訴訟法
    第二百五十五條第一項第二款、第七款規定相符，應予准許。又原告於九十三年
    十二月十日本院言詞辯論期日，以言詞將訴之聲明利息部分減縮為「自追加起訴
    狀繕本送達被告翌日起至清償日止，按週年利率百分之五計算之利息。」性質上
    屬減縮應受判決事項之聲明，與民事訴訟法第二百五十五條第一項第三款規定亦
    無不合，應併准許之，合先敘明。
二、原告起訴主張：原告於九十三年四月十二日將八百十五套名為「多元智慧創意遊
    戲１～６」之書籍（下稱系爭書籍）交由被告運送（下稱系爭運送契約），並交
    付五百五十六名客戶資料給被告。兩造約定系爭書籍先行存放在被告處所，待原
    告與客戶聯繫，確認客戶願意購買後，再指示被告分批運送予客戶。詎被告未經
    原告指示，逕自依照原告所交付之客戶資料，將其中五百五十六套系爭書籍運送
    予原告尚未聯繫之客戶，使系爭書籍遭不知情之客戶開封、蓋章，經原告要求被
    告限期收回，被告亦置而不理，且被告於運送過程中，未善盡保管責任，造成收
    回之系爭書籍外觀破損不堪，無法再行出售，以定價每套一千二百元計算，原告
    即受有一百十六萬七千六百元之損害，爰基於運送契約之法律關係，請求被告負
    債務不履行之損害賠償責任。又因被告未依指示運送之行為，使不知情而受領系
    爭書籍之客戶，不斷打電話向原告抱怨，致原告商譽受損，營運困難，並因而停
    業，爰基於侵權行為之法律關係，請求被告賠償原告商譽損害三百萬元等語。並
    聲明：被告應給付原告四百十六萬七千六百元，及自追加起訴狀繕本送達被告翌
    日起至清償日止，按週年利率百分之五計算之利息。
三、被告則以：系爭運送契約並無系爭書籍先行存放在被告處所，待原告與客戶聯繫
    後，確認客戶願意購買後，原告再指示被告分批運送之約定。被告已按照原告所
    交付之客戶資料完成運送，自無債務不履行或侵權行為可言。又系爭運送契約並
    未約定被告負有收回系爭書籍之義務，而兩造間復未曾就收回系爭書籍另行成立
    運送契約，是原告以被告未依其所定限期收回系爭書籍為由，主張被告應負債務
    不履行責任，亦無依據。縱使被告確有債務不履行或侵權行為，然原告因系爭書
    籍受損無法再行出售之損害金額，不得以書籍定價為計算標準，而應以其重製書
    籍之費用為計算依據，且原告所受商譽損失之金額，以及商譽損失與侵權行為有
    何因果關係，原告亦應負舉證責任。此外，原告尚積欠被告系爭運送契約之運費
    二萬五千七百四十三元，被告以此為抵銷抗辯等語。並聲明：原告之訴駁回。
四、兩造不爭執之事實：
  (一)原告於九十三年四月十二日將八百十五套名為「多元智慧創意遊戲１～６」之書
    籍交由被告運送，並交付五百五十六名客戶資料給被告。
  (二)被告業已依照原告交付之客戶資料，完成其中五百五十六套書籍之運送。
五、本件原告主張：兩造約定系爭書籍先行存放在被告處所，待原告與客戶聯繫，確
    認客戶願意購買後，再指示被告分批運送予客戶，而被告未經原告指示，逕自依
    照原告所交付之客戶資料，將其中五百五十六套書籍運送予原告尚未聯繫之客戶
    ，違反系爭運送契約，並侵害原告商譽等語，則為被告所否認，並以前詞置辯。
    是以本件首應審究者即為兩造間有無被告應待原告指示後，始得依照原告交付之
    客戶資料，將系爭書籍分批運送予客戶之約定。經查：
  (一)原告於九十三年四月十二日將八百十五套系爭書籍交由被告運送後，被告旋於同
    月十二、十三日，依照原告所交付之五百五十六名客戶資料，先後將其中二百七
    十六套、二百八十套系爭書籍，自被告之彰化營業所運送至各該客戶處所等情，
    業據被告提出新竹貨運託運總表在卷為證，復為兩造所不爭執，應堪信為真實。
    又卷附收貨證明之製作日期雖記載為九十三年四月十二日，然該紙收貨證明係由
    原告繕打製作，並於同月十四或十五日，被告司機林正雄要求原告提供剩餘二百
    五十九套系爭書籍之受貨客戶資料時，原告始交由林正雄簽名之事實，既為兩造
    所不爭執，足認原告於交付上開收貨證明予林正雄簽名當時，應即知悉被告已依
    照原告所交付之客戶資料，將其中五百五十六套系爭書籍運送至客戶處所。倘若
    系爭運送契約確有被告應待原告指示後，始得依照原告所交付之客戶資料，分批
    運送予客戶之約定，則原告於知悉被告未依其指示即逕自運送後，理應將被告違
    反系爭運送契約之情形，自行繕打在收貨證明上，甚至要求林正雄於簽名時，一
    併將被告違反系爭運送契約之運送行為，或兩造曾約定被告應待原告指示方可依
    照客戶資料運送等情事，具體載明在收貨證明內，方符常情。惟觀諸該紙收貨證
    明，其內容僅載有「茲甲方（即原告）於民國九十三年四月十二日委由乙方（即
    被告）載運總數為八百十五套之『多元智慧創意遊戲１～６』叢書（每套六本）
    ，並由甲方交付客戶資料予乙方，且由乙方代勞填寫，書籍並分批由乙方運送，
    如書籍運送過程中如有資料填寫錯誤、運送錯誤、遺失或損毀等相關情事發生，
    甲方將不支付運送費用，且乙方並應賠償甲方的各項損失。另乙方今日已收取甲
    方之八百十五套之『多元智慧創意遊戲１～６』叢書（每套六本），為恐口說無
    憑，在此以立此據壹式兩份做為憑證。」等詞，關於原告所稱，被告未依原告指
    示，即逕自運送予客戶之違反系爭運送契約行為，以及被告需待原告指示，方可
    依照客戶資料運送之重要約定事項，竟無任何記載，自與常情有違。因此，兩造
    間是否確有被告應待原告指示後，始得依照原告交付之客戶資料，將系爭書籍分
    批運送予客戶之約定，顯非無疑。
  (二)原告交付予被告之八百十五套系爭書籍內，每套包裝內均附有「多元智慧創意遊
    戲１～６叢書義賣」之函文，此為兩造所不爭執，而該函說明第三、四點即載明
    ：「3.如您對於此義賣方式有所不妥或是覺得本中心編寫的不夠完善，請您聯絡
    當地區的新竹貨運公司退還給本中心，運費由本中心支付，如有造成困擾，在此
    向您說聲抱歉。4.如您願意認購此套叢書的話，您可透過郵政劃撥方式給我們，
    不勝感激。」等詞，依其文義觀之，堪認原告銷售系爭書籍之方式，係於未與受
    貨人聯繫，取得受貨人要約或承諾之情形下，即自行委由被告將系爭書籍運送予
    受貨人，並隨系爭書籍檢附上開函文，用以向受貨人說明其銷售目的與為買賣系
    爭書籍要約之意思，由受貨人於收到系爭書籍後，再決定是否為買賣系爭書籍之
    承諾。倘若兩造確曾約定待原告與客戶聯繫，確認客戶願意購買後，再指示被告
    分批運送予客戶，則原告與客戶聯繫時，應已具體向客戶說明其銷售目的、給付
    買賣價金之方式等事項，自無再隨系爭書籍檢附上開函文之必要。且原告於九十
    二年七月間，亦曾委由被告運送系爭書籍及其他幼教書籍共計二百八十套予全省
    各地之國民小學，嗣因部分受貨人不為買賣契約之承諾，而退還書籍，由被告收
    回其中八十九套予原告之事實，復為兩造所不爭執，並有被告公司請款明細表在
    卷可考，亦可證明原告向來均以前開方式銷售其書籍至明。
  (三)原告另主張：其交付客戶資料予被告時，已告知待其先與資料上有打勾之客戶聯
    絡好後，會以電話通知被告，被告再依打勾部分各運送一套書籍予客戶，其餘的
    則不要出貨等語，並提出左側有打勾記號之客戶資料為證。然依原告提出之客戶
    資料所示，其左側載有打勾記號之客戶總計僅有三十七位，倘若原告於交付書籍
    予被告時，確曾告知被告待其指示，再各運送一套書籍予有打勾記號之三十七位
    客戶，則原告何以竟同時交付多達八百十五套書籍予被告？且被告亦否認原告交
    付予被告之客戶資料有打勾記號之事實，而原告則未能提出其他證據，足資證明
    其交付予被告之客戶資料確有打勾記號，是原告此部分主張，自無可採。
  (四)原告復主張：被告未依原告要求期限收回系爭書籍等語，則為被告所否認，並辯
    稱：系爭運送契約並未約定被告負有收回系爭書籍之義務，兩造亦未就收回系爭
    書籍另行成立運送契約等語，而關於被告有何收回系爭書籍之義務，原告既未提
    出其他主張與舉證，則原告以被告未依其所定限期收回系爭書籍為由，主張被告
    應負債務不履行責任，即無依據。
  (五)綜上所述，足認兩造間系爭運送契約，並無被告應待原告指示後，始得依原告交
    付之客戶資料，分批運送予客戶之約定。被告依照原告所交付之客戶資料，完成
    其中五百五十六套系爭書籍運送，並未違反系爭運送契約或有侵害原告商譽之情
    事。此外，原告復未主張與舉證，足資證明被告有其他債務不履行或侵權行為之
    事實，則其請求被告賠償系爭書籍破損之損害一百十六萬七千六百元，以及商譽
    損害三百萬元，均屬無據，不能採取。
六、從而，原告基於運送契約與侵權行為之法律關係，請求被告給付原告四百十六萬
    七千六百元，及自追加起訴狀繕本送達被告翌日起至清償日止，按週年利率百分
    之五計算之利息，為無理由，應予駁回。
七、本件事證已臻明確，兩造其餘主張與舉證，經審酌與判決結果不生影響，爰不逐
    一論述，附此敘明。
八、訴訟費用負擔之依據：民事訴訟法第七十八條。
中　　　華　　　民　　　國　　九十三　　年　　　十二　　月　　二十四　　日
                                    臺灣彰化地方法院民事第二庭
~B審判長法官　何志通
~B　　　法官　廖國佑
~B　　　法官　鄭舜元
右為正本係照原本作成。
如對本判決上訴，應於判決送達後二十日內向本院提出上訴狀。
中　　　華　　　民　　　國　　九十三　　年　　　十二　　月　　二十九　　日
~B法院書記官　卓俊杰
